臺灣高等法院高雄分院民事判決
                                    110年度上易字第276號
上  訴  人  李育霖  
被 上訴 人  李偉齊  
上列當事人間請求確認本票債權不存在等事件，上訴人對於中華
民國110年9月30日臺灣高雄地方法院110年度訴字第860號第一審
判決提起上訴，本院於民國110年12月29日言詞辯論終結，判決
如下：
    主      文
上訴駁回。
第二審訴訟費用由上訴人負擔。
    事實及理由
一、上訴人起訴主張：伊自民國108年4月間起陸續向被上訴人借
    款，然伊已分別加計30分利息予以清償，最後一次即伊母李
    翁月里於109年9月11日自其所有之郵局帳號00000000000000
    號帳戶（下稱系爭帳戶）內領取現金247萬元交付予被上訴
    人代伊清償，兩造間已無債權債務關係。詎被上訴人嗣後竟
    持伊前所簽發如附表所示本票（下稱系爭本票），向臺灣橋
    頭地方法院（下稱橋頭地院）聲請核發該院110年度司票字
    第216號本票裁定（下稱系爭本票裁定），並聲請對伊強制
    執行。然系爭本票所載債權既已因清償而消滅，被上訴人即
    不得再持系爭本票裁定對伊聲請強制執行。又系爭本票及10
    9年10月14日借據（下稱系爭借據）固均為伊所簽發，然關
    於系爭本票、借據上之發票日、到期日、金額均係應被上訴
    人之指示而填載，實則伊僅向被上訴人借款30萬元，且係於
    109年8月中旬某日簽發系爭本票、借據，惟上訴人迫於需款
    應急而不得不依被上訴人指示為不實填載。為此，爰依民事
    訴訟法247條規定提起本訴，聲明：㈠確認被上訴人對上訴人
    系爭本票之債權均不存在；㈡被上訴人不得執系爭本票裁定
    為執行名義對上訴人之財產為強制執行。
二、被上訴人則以：上訴人自108年4月起即陸續向被上訴人借款
    ，被上訴人於獲清償時即會將上訴人所簽發之本票歸還。至
    李翁月里雖曾交付247萬元現金予被上訴人，惟該247萬元係
    清償上訴人之前債，又上訴人在李翁月里代其清償247萬元
    後，旋再簽立系爭本票及借據向被上訴人借貸60萬元，被上
    訴人遂自該247萬元中取出60萬元交付予上訴人，上訴人主
    張被上訴人僅交付30萬元並非事實。上訴人既尚未清償上開
    60萬元借款，被上訴人聲請系爭本票裁定，於法自屬有據。
    上訴人實係將他筆款項之清償與本件借款混為一談，更為規
    避還款之責方誣指被上訴人為前科累累之地下錢莊等語置辯
    。並聲明：上訴人之訴駁回。
三、原審判決上訴人敗訴，上訴人不服提起上訴，聲明：㈠原判
    決廢棄；㈡確認被上訴人所持有系爭本票債權對上訴人不存
    在；㈢被上訴人不得持系爭本票裁定對上訴人之財產為強制
    執行。被上訴人則聲明：上訴駁回。
四、不爭執事項：
  ㈠系爭本票及系爭借據上訴人之簽名，以及系爭借據上訴人之
　　指印均為真正。
  ㈡兩造為系爭本票之直接前後手。
  ㈢被上訴人持系爭本票向橋頭地院聲請核發系爭本票裁定。
  ㈣系爭本票及系爭借據均仍在被上訴人持有中，並由被上訴人
    持系爭本票及系爭本票裁定向橋頭地院聲請強制執行。
五、本件爭點：
　㈠上訴人簽發系爭本票及系爭借據是否係向被上訴人借款？金
    額為若干？被上訴人是否已交付借款？
　㈡上訴人是否已清償以系爭本票及系爭借據向被上訴人所借之
    款項？
六、本院之判斷：
　㈠上訴人簽發系爭本票及借據是否係向被上訴人借款？金額為
    若干？被上訴人是否已交付借款？
　⒈按當事人主張有利於己之事實，就其事實有舉證之責任，民
    事訴訟法第277條前段定有明文。次按，消費借貸契約屬要
    物契約，因借用物之交付而生效力。借用人所開立予貸與人
    之借據或相關單據內，如載明所借款額「收訖無訛」或其他
    相類字樣者，即可解為貸與人就金錢契約之具備要物性，已
    盡舉證責任。又當事人主張其意思表示係因被詐欺或脅迫而
    為之者，應就其被詐欺或被脅迫之事實，負舉證之責任（最
    高法院21年上字第2012號民事判決先例參照）。
  ⒉經查，系爭本票及借據上之簽名及指印均為真正，為上訴人
    所不爭執（見不爭執事項㈠），而上訴人於原審已稱開立系
    爭本票係為向被上訴人借款（見原審審訴卷第43頁、原審卷
    第28頁），佐以系爭本票之發票日，為109年10月14日，金
    額為60萬元，與系爭借據所載日期、金額相同（見原審審訴
    卷第35頁，並詳下述），可認被上訴人就其所辯係因上訴人
    向其借款60萬元，方開立系爭本票及系爭借據等情，應為實
    在。又依被上訴人所提出之系爭借據，其上已載明：「本人
    李育霖（即上訴人，下同）先生於中華民國109年10月14日
    向先生周轉現金新台幣陸拾萬元整，本人李育霖先生，確認
    已現金『收至無誤』」等語，有系爭借據乙紙可憑（見原審審
    訴卷第35頁），是由上開系爭借據之記載，可認被上訴人就
    已交付60萬元借款予上訴人之事實，已盡舉證之責。
  ⒊上訴人雖稱系爭本票及系爭借據上之金額、日期係應被上訴
    人要求填載，內容並非真正，復於本院審理期間改稱上開60
    元並非本金，而為被上訴人暴力討債之利息云云。然系爭本
    票、借據上之簽名及指印既均為真正，已如前述，上訴人就
    其所稱借款金額實僅30萬元、日期亦非真正乙節，即負舉證
    之責。又上訴人於原審既已不爭執系爭本票係用於向被上訴
    人借款所用，已如前述，且於上訴理由狀中亦未爭執有借款
    之事實，僅稱已由其前妻及胞兄在109年12月間代伊清償完
    畢（見本院卷第11頁），其後竟再改稱係遭被上訴人暴力討
    債追討利息方簽發系爭本票、借據云云，前後陳述不一，復
    未能提出其他證據，自難採信。
  ⒋綜上，上訴人簽發系爭本票及系爭借據，係為向被上訴人借
    款60萬元，而被上訴人亦已如數交付60萬元予上訴人之事實
    ，可堪認定。
  ㈡上訴人是否已清償以系爭本票及系爭借據向被上訴人所借之
　  款項？
  ⒈按消費借貸關係中，如貸與人已舉證交付借款，或借用人不
    爭執已收受借款，僅以業已清償為辯，自應由借用人負已清
    償借款此有利事實之舉證責任。
  ⒉上訴人開立系爭本票、借據係為向被上訴人借款60萬元，被
    上訴人亦已交付該款項予上訴人，業據本院認定如前，上訴
    人自應就其所稱已清償60萬元予被上訴人之事實，負舉證之
    責。上訴人雖稱其母已於109年9月11日交付金247萬元予被
    上訴人代伊清償，且其亦於同年12月間委由其前妻及胞兄交
    付70萬元予被上訴人，故已無積欠被上訴人款項。被上訴人
    固不爭執曾收受前揭2筆款項，惟辯以上訴人係用於清償他
    筆借款，與本件借款60萬元無關等語。經查：
  ⑴上訴人雖以被上訴人於原審已自承60萬元已是最後一筆借款
    ，在收受伊母所交付之247萬元後，再收受伊委由前妻及胞
    兄所交付之70萬元，顯見已清償全部借款。然觀上訴人所稱
    被上訴人於原審所提出之書狀，僅提及本件系爭60萬元係最
    後一次借款（見本院卷第73頁；原審審訴卷第29-35頁），
    未曾表明收受前揭2筆款項係清償最後之借款，是自難認被
    上訴人曾自認上訴人已清償前揭60萬元之借款。
  ⑵況上訴人就如何清償前揭60萬元借款，先稱其母於交付247萬
    元即已全部清償借款，後再改稱由其前妻及胞兄交付70萬元
    時即係返還該60萬元云云，先後陳述不一，且數字與借款金
    額亦不相符，在被上訴人否認收受上述247萬元及70萬元與
    上揭60萬元借款有關，復審酌上訴人既自承曾陸續向被上訴
    人借款等情，顯見兩造間曾存有多筆債權債務關係，上訴人
    未為其他舉證，其主張前揭交付247萬元及70萬元予被上訴
    人即係用於清償本件系爭60萬元之借款，即難採信。
  ⑶又衡以常情，如清償借款，必向貸與人索還借款時所出具之
    借據或作為擔保之票據，以杜糾紛；被上訴人亦陳稱如上訴
    人返還各該筆借款，均會返還借據及本票等語，上訴人就此
    亦未否認（見本院卷第73頁）。上訴人既自承交付上開2筆
    款項予被上訴人時，未向被上訴人索還系爭本票、借據，系
    爭本票、借據尚由被上訴人持有，上訴人此舉即與常情有違
    違，既未為其他舉證，尚難認上訴人已清償前述60萬元之借
    款。
  ㈢綜上，系爭本票之原因關係為兩造間60萬元之借款債權，被
    上訴人並已交付60萬元之借款予上訴人，上訴人既尚未清償
    ，被上訴人對上訴人之系爭本票債權，自仍存在。是以被上
    訴人為維債權，持系爭本票裁定聲請對上訴人之財產為強制
    執行，自無不當。
七、綜上所述，上訴人請求確認被上訴人對於上訴人所有之系爭
    本票債權不存在，及被上訴人不得執系爭本票裁定為執行名
    義對上訴人之財產為強制執行，均無理由，均應予駁回。從
    而原審為上訴人敗訴之判決，並無不合。上訴論旨指摘原判
    決不當，求予廢棄改判，為無理由，應駁回上訴。又本件事
    證已明，兩造其餘攻防及證據，經斟酌均不足以影響本判決
    之結果，爰不逐一論述。
八、據上論結，本件上訴為無理由，依民事訴訟法第449條第1項
    、第78條，判決如主文。
中　　華　　民　　國　　111 　年　　1 　　月　　19　　日
                          民事第二庭
                               審判長法  官  黃國川
                                     法  官  何佩陵
                                     法  官  李怡諄
以上正本證明與原本無異。
本件不得上訴。
中　　華　　民　　國　　111 　年　　1 　　月　　19　　日
                                     書記官  蔡佳君
附表：
發票人 發票日 票面金額（新臺幣） 到期日 本票號碼 李育霖 109 年10月14日 600,000元 110年11月14日 No340745